【裁判字號】    90,台上,2037
【裁判日期】    900411
【裁判案由】    違反槍砲彈藥刀械管制條例
【裁判全文】
最高法院刑事判決                                九十年度台上字第二○三七號
    上  訴  人  甲○○
右上訴人因違反槍砲彈藥刀械管制條例案件，不服台灣高等法院高雄分院中華民國八
十九年十二月二十九日第二審判決（八十九年度上訴字第一二一○號，起訴案號：台
灣高雄地方法院檢察署八十八年度偵字第二二二三七、二三二四六、二六六九三號）
，提起上訴，本院判決如左：
    主  文
原判決關於甲○○共同未經許可，持有可發射子彈具有殺傷力之口徑零點伍柒吋改
造轉輪手槍部分撤銷，發回台灣高等法院高雄分院。
其他上訴駁回。
    理  由
一發回部分：
本件原判決認定上訴人甲○○與黃俊澈（已判刑確定）於民國八十八年九月二日共同
未經許可，而持有改造之○‧三五七吋轉輪手槍二支、制式口徑○‧三五七吋轉輪槍
彈六顆、制式口徑○‧三八吋轉輪槍彈十顆，並將上開槍、彈藏放於台中市○○路（
原判決及第一審判決均誤為中山西路）與永和街口附近三光高爾夫球場旁一處圍牆內
空地。嗣上訴人因與黃俊澈、林弘崧共同持有九○手槍二支及子彈九顆之犯行（上訴
人此部分之上訴，應予駁回，詳後述），經警於八十八年十月二十九日，在台中市○
○街與民義街口為警查獲，上訴人於高雄縣警察局刑警隊製作偵訊筆錄時，就其與黃
俊澈共同未經許可，持有前開改造轉輪手槍及子彈之行為，向警察機關自首，並帶同
警方人員至台中市○○路與永和街口附近三光高爾夫球場一處圍牆內空地，取出並扣
得上開改造○‧三五七吋轉輪手槍二支、制式口徑○‧三五七吋轉輪槍彈六顆、制式
口徑○‧三八吋轉輪槍彈十顆。並於案發現場拾得彈頭碎片一個、彈頭碎片十四片及
彈殼八個等情。因而維持第一審關於論處上訴人共同未經許可，持有可發射子彈具有
殺傷力之口徑零點伍柒吋改造轉輪手槍罪刑部分之判決，駁回上訴人在第二審之上
訴，固非無見。
惟查科刑判決所認定之事實，與所採之證據，不相適合，即屬證據上理由矛盾，其判
決當然為違背法令。且刑事訴訟法上所謂認定犯罪事實之證據，係指足以證明被告確
有犯罪行為之積極證據而言，該項證據必須適合於被告犯罪事實之認定，始得採為斷
罪之資料。原判決認上訴人共同持有前開槍彈，並向警方自首。然查上訴人自始否認
共同持有前開槍械，且其於警訊時係稱：「我本身沒有任何槍械，但我願意提供可能
是黃俊澈、林弘崧二人藏置疑似槍械的地點。因於八十八年九月一、二日間，黃俊澈
與林弘崧二人來台中找伊，並攜帶一包物品，告訴伊為逃避警查緝，所以要將該包物
品暫時置於台中市，而那天晚上就在台中市郊逛，到台中市○○路與永和街口附近三
光高爾夫球場旁一處空地，因有圍牆鐵蓋作掩飾，所以黃俊澈就將該包物品藏於該圍
牆下方隱密處，當時伊不方便讓他們寄放該物品，所以黃俊澈才會藏在該偏僻處」等
語（見八十八年十月二十九日警訊筆錄），足見當時上訴人係檢舉黃俊澈個人藏槍之
事，並非自首犯罪，原判決認上訴人係自首，與卷內資料不符，已有違誤。又黃俊澈
於八十八年九月二十九日警訊時因供述八十八年八月七日凌晨上訴人開車搭載其及林
弘崧在高雄市區繞行時，上訴人在車內問其槍支（指制式九○手槍）放那裏，因而帶
上訴人去取槍等情，警員乃問以：「既然不是甲○○的槍支，他何以知道會問你東西
（指槍支）藏放在那裏﹖」黃俊澈因而供稱：「我曾跟他（指上訴人）說過，我這裡
有槍，要用的話，我這裡有」等語，足見黃俊澈上開所述之槍乃八十八年八月七日使
用之制式九○手槍，並非前述改造轉輪手槍。乃原判決理由竟以黃俊澈曾向上訴人說
要用槍，其有等語，認黃俊澈在台中市藏放上開改造轉輪手槍，係使上訴人要用時可
以取用，進而推定上訴人共同持有該槍、彈，亦有可議。再查上訴人知悉黃俊澈藏放
槍彈，並不能證明其有共同持有槍、彈之犯意，黃俊澈在高雄市被警查獲後，未供出
藏放於台中市之改造轉輪手槍及子彈，亦不足以證明黃俊澈藏放槍彈目的在供上訴人
使用及上訴人有共同持有該槍、彈之犯行，然原判決理由竟以上訴人知悉黃俊澈放置
之物品為槍彈及黃俊澈被捕後，未供出藏放之改造轉輪手槍、子彈之事實，認定上訴
人共同持有該槍、彈，其認事採證亦有違論理法則。上訴意旨指摘原判決此部分違背
法令，尚非全無理由，應認有發回更審之原因。
二駁回部分：
按刑事訴訟法第三百七十七條規定，上訴於第三審法院，非以判決違背法令為理由，
不得為之。是提起第三審上訴，應以原判決違背法令為理由，係屬法定要件。如果上
訴理由狀並未依據卷內訴訟資料，具體指摘原判決不適用何種法則或如何適用不當，
或所指摘原判決違法情事，顯與法律規定得為第三審上訴理由之違法情形，不相適合
時，均應認其上訴為違背法律上之程式，予以駁回。本件上訴人甲○○上訴意旨略稱
：上訴人於開槍射擊高雄縣議員張坤裕服務處時，雖曾使用過黃俊澈提供之制式九○
手槍及子彈，但只是短暫使用，並非共同持有該槍、彈，原判決以推測方法認定上訴
人與黃俊澈共同持有該槍、彈，而未詳述其理由，自屬違法等語。
惟查原判決認定上訴人與黃俊澈、林弘崧等人為赴張坤裕議員服務處尋找綽號「酒空
成」者報仇，乃共同未經許可持有制式九○手槍二支及子彈十七顆，於八十八年八月
七日上午前往，因尋找該「酒空成」者未果，乃基於恐嚇之犯意，由上訴人及黃俊澈
分持制式九○手槍往該服務處內無人處開槍射擊八發洩忿等情，係以該事實已據上訴
人及共犯黃俊澈供承不諱，核與目擊證人郭瑞偏所述情節相符，且有現場照片、案發
時拍攝之現場錄影帶及翻攝之照片在卷可稽，查扣之制式九○手槍及子彈經鑑驗結果
，均具殺傷力，且其彈底紋痕與現場查獲之彈殼紋痕特徵相符，有刑事警察局鑑驗通
知書可稽等證據，予以綜合判斷，認上訴人成立槍砲彈藥刀械管制條例第七條第四項
、第十二條第四項，刑法第三百零五條之罪，依想像競合犯、牽連犯規定，從一重之
未經許可持有制式手槍罪處斷，於法定刑內量處其刑，已詳其所憑證據及認定理由
，所為論斷，均有卷存證據資料可資覆按。查上訴人為尋仇，而請黃俊澈取出其制式
九○手槍及子彈，共同持槍彈前往找人，且分持手槍開槍洩忿，顯係共同非法持有該
槍、彈，原判決已詳細論斷其證據與理由，上訴意旨就原審依憑證據所為之論斷，究
竟如何違背法令，並未依據卷內資料具體予以指摘，僅以其係短暫使用該槍、彈，事
後該槍、彈由黃俊澈收回，謂其非共同持有該槍、彈，任意指摘原判決違法，自非適
法之第三審上訴理由，揆諸前開說明，其此部分之上訴為違背法律上之程式，應予駁
回。又上訴人所犯刑法第三百零五條之罪部分，依刑事訴訟法第三百七十六條第一款
規定，不得上訴於第三審法院，上訴人復提起上訴，顯為法所不許，應予駁回。
據上論結，應依刑事訴訟法第三百九十七條、第四百零一條、第三百九十五條前段，
判決如主文。
中      華      民      國     九十     年      四      月     十一     日
                              最高法院刑事第八庭
                                  審判長法官  張  信  雄
                                        法官  賴  忠  星
                                        法官  張  清  埤
                                        法官  劉  介  民
                                        法官  魏  新  和
      右正本證明與原本無異
                                              書  記  官
中      華      民      國     九十     年      四      月     十八     日


司法院資訊處製作；財團法人民間司法改革基金會備份。
